臺灣高等法院刑事裁定
110年度抗字第1276號
抗  告  人
即  受刑人  洪楷茗



上列抗告人即受刑人因聲請定其應執行刑案件，不服臺灣新北地
方法院中華民國110年7月22日裁定（110年度聲字第2311號），
提起抗告，本院裁定如下：
    主  文
原裁定撤銷。
洪楷茗因犯如附表所載之罪，所處如附表所載之有期徒刑，應執
行有期徒刑陸年。
    理  由
一、原裁定意旨略以：抗告人即受刑人洪楷茗於如附表所示之日
    期，犯如附表所示之罪，經附表所示之法院判決如附表所示
    ，且於附表所示之日期確定，分有前揭裁判在卷可稽，茲檢
    察官循受刑人聲請定其應執行之刑，原審法院審核認聲請為
    正當。審酌受刑人所犯如附表所示各罪，在各宣告刑中之最
    長期有期徒刑1年4月以上，各刑之合併刑期8年8月（編號3
    、5、6分經定應執行有期徒刑1年10月、1年5月、1年5月；
    編號1至4業經定應執行有期徒刑4年6月）以下，暨受刑人所
    犯附表所示各罪均為詐欺犯行，犯罪類型相同，且犯罪時間
    多集中於108年12月間，犯罪時間接近，而詐欺犯罪多係密
    集、反覆實施，該等犯罪動機、手段相似，責任非難重複之
    程度較高，宜酌定較低之應執行刑等情，定其應執行有期徒
    刑7年6月等語。
二、抗告意旨略以：原裁定雖形式上於各罪刑期總合之範圍内定
    應執行刑，符合外部法律規定，且於裁定理由中，列示已考
    量各罪均為詐欺犯行，犯罪類型相同，且犯罪時間多集中於
    108年12月間，犯罪時間接近，而詐欺犯罪多係密集、反覆
    實施，該等犯罪動機、手段相似，責任非難重複之程度較高
    ，宜酌定較低之應執行刑等情，定其應執行之刑，然究其實
    質，實未說明各考量因素對應執行刑之減少程度為何，是否
    有列示因素，漏未計入應減少之刑度。另本件單一罪之刑度
    最高僅1年4月，各審判法院所定執行刑，28罪亦僅定1年10
    月之刑度觀察，原裁定所定應執行刑7年6月，明顯過重，悖
    離人民法律感情與詐欺罪普遍所定之應執行刑，顯難認裁定
    已符合比例原則、公平原則，刑罰公平性，及杜絕僥倖、減
    少犯罪之立法意旨而為妥善裁量，其裁定自難謂適法，爰請
    廢棄原裁定，發回原審等語。
三、按法律上屬於自由裁量之事項，並非概無法律性之拘束。法
    院就自由裁量權之行使，除不得逾越法律所規定範圍之外部
    性界限外，尚應受比例原則、公平正義原則之規範，謹守法
    律秩序之理念，體察法律之規範目的，使其結果實質正當，
    合於裁量之內部性界限，俾與立法本旨相契合。刑法第51條
    第5款規定數罪併罰，宣告多數有期徒刑者，應於各刑中之
    最長期以上，各刑合併之刑期以下，定其應執行之刑期，但
    不得逾30年。其就數罪併罰，固非採併科主義，而係採限制
    加重主義，就俱發各罪中，以最重之宣告刑為基礎，由法院
    參酌他罪之宣告刑，裁量加重定之，且不得逾法定之30年最
    高限制，此即外部性界限。然上揭定其應執行刑，既屬刑法
    賦予法院自由裁量之事項，其應受內部性界限之拘束，要屬
    當然。而刑法修正將連續犯、常業犯規定悉予刪除，考其立
    法目的，係基於刑罰公平原則考量，杜絕僥倖犯罪心理，並
    避免鼓勵犯罪之誤解，乃改採一行為一罪一罰。是定其刑期
    時，除仍應就各別刑罰規範之目的、輕重罪間體系之平衡、
    整體犯罪非難評價、各行為彼此間之偶發性、與被告前科之
    關聯性、各行為所侵害法益之專屬性或同一性、數罪對法益
    侵害之加重效應、罪數所反映之被告人格特性與犯罪傾向等
    ，為綜合判斷外，尤須參酌上開實現刑罰公平性，以杜絕僥
    倖、減少犯罪之立法意旨，為妥適之裁量（最高法院100年
    度台上字第5342號判決意旨參照）。
四、經查
㈠、抗告人因犯如附表所示詐欺等案件，先後經法院判處如附表
    所示之有期徒刑（聲請書及原裁定附表編號7之「犯罪日期
    」應更正為如本裁定附表編號7所示），且均分別確定在案
    ，有各該判決書及本院被告前案紀錄表在卷可按，從而原審
    認本件聲請為正當，於各該刑期及曾定應執行刑總和之限制
    下，定其應執行之刑為有期徒刑7年6月，並未逾越刑法第51
    條第5項所定之外部界限，固非無見。
㈡、惟查抗告人所犯附表編號2至7所示各罪，均係參加同一詐欺
    集團而於108年12月間密集所犯，犯罪類型、動機、手段及
    目的均相同，此部分犯行所彰顯之人格面並無不同，責任非
    難重複性較高；又雖詐欺取財罪係為保護個人之財產法益而
    設，而本案之被害人數眾多，但財產法益究非具有不可替代
    性或不可回復性之法益，於綜合評價時，行為人所造成之財
    產損害程度，仍可為重要之評價標準。本案被告所為如附表
    編號2至7部分犯行，所經手處理之款項，或所收取之人頭帳
    戶因此造成之被害人損失，總計約新臺幣兩百多萬元，金額
    固然不少，但畢竟尚非甚鉅，參以前述責任非難重複程度較
    高之情，刑罰效果自應予遞減，俾較符合比例原則、責罰相
    當原則、重複評價禁止原則等內部性界限。準此，抗告人前
    所犯附表編號1至4之罪前業經定應執行刑為有期徒刑4年6月
    確定，加計附表編號5至7前曾定之應執行刑刑期後，總計為
    有期徒刑8年8月，原審未衡酌上情，定應執行刑為有期徒刑
    7年6月，使受刑人因此獲有之恤刑利益偏低，難認與受刑人
    所犯各罪所侵害法益之總價值相當，其裁量權之行使，使責
    罰未能相當，未能與裁量權應遵守之內部界限相契合，有違
    定應執行刑之恤刑本旨，尚非妥適。
五、綜上所述，原裁定既有上開不當，抗告人提起本件抗告指摘
    原裁定不當，為有理由，即應由本院予以撤銷。又本件定應
    執行刑所憑之基礎事實已明，縱令發回原審法院，原審法院
    亦應以前揭原則妥為考量而定應執行之刑，為免徒增司法資
    源之浪費，即有由本院自為裁定之必要。本院爰斟酌前述抗
    告人所犯各罪之犯罪類型、動機、情節及行為次數等情狀後
    整體評價其應受矯治之程度，並兼衡責罰相當與刑罰經濟之
    原則，定其應執行之刑如主文第2項所示。
據上論斷，應依刑事訴訟法第413條、第477條第1項，刑法第53
條、第51條第5款，裁定如主文。
中　　華　　民　　國　　110 　年　　10　　月　　29　　日
                  刑事第二十庭  審判長法　官  王復生
                                      法　官  蕭世昌 
                                      法　官  張紹省
以上正本證明與原本無異。
如不服本裁定，應於收受送達後五日內向本院提出抗告狀。
                                      書記官  莫佳樺
中　　華　　民　　國　　110 　年　　11　　月　　2 　　日
附表：
編號  1 2 3 罪名  詐欺 詐欺 詐欺 宣告刑  有期徒刑1年 有期徒刑1年1月 有期徒刑1年2月(28次)應執行有期徒刑1年10月 犯罪日期  107年10月29日 108年12月10日 108年12月8日(10次) 108年12月10日(2次) 108年12月13日(6次) 108年12月14日(4次) 108年12月15日(2次) 108年12月23日(2次) 108年12月24日(1次) 108年12月31日(1次) 偵查(自訴)機關年度案號  新北地檢108年度調偵字第1253號 臺北地檢109年度偵字第3382號 臺北地檢109年度偵字第4730號等 最  後 事實審 法    院 新北地院 臺北地院 臺北地院  案    號 108年度金訴字第121號 109年度審訴字第201號 109年度審訴字第540號  判決日期 109年2月20日 109年6月10日 109年6月29日 確  定 判  決 法    院 新北地院 臺北地院 臺北地院  案    號 108年度金訴字第121號 109年度審訴字第201號 109年度審訴字第540號  判決 確定日期 109年4月7日 109年7月20日 109年9月10日 是否為得易科罰金之案件  否 否 否 備           註  臺北地檢110年度執撤緩助字第5號 臺北地檢109年度執字第4760號 臺北地檢109年度執字第6232號   編號1至4經本院110年度聲字第945號裁定應執行有期徒刑4年6月   

編號  4 5 6 罪名  詐欺 詐欺 詐欺 宣告刑  有期徒刑1年 有期徒刑1年1月(2次)有期徒刑1年2月(1次)應執行有期徒刑1年5月 有期徒刑1年4月(3次)有期徒刑1年3月(1次)應執行有期徒刑1年5月 犯罪日期  108年12月30日 108年12月14日(2次) 108年12月15日(1次) 108年12月23日(3次) 108年12月30日(1次) 偵查(自訴)機關年度案號  新北地檢109年度偵字第10766號、第11513號 士林地檢109年度偵字第1286號 士林地檢109年度偵字第2595號等 最  後 事實審 法    院 臺灣高院 士林地院 臺灣高院  案    號 109年度上訴字第2827號 109年度訴字第250號 109年度上訴字第3879號  判決日期 109年10月21日 109年11月11日 110年1月12日 確  定 判  決 法    院 臺灣高院 士林地院 臺灣高院  案    號 109年度上訴字第2827號 109年度訴字第250號 109年度上訴字第3879號  判決 確定日期 109年11月20日 109年12月8日 110年2月8日 是否為得易科罰金之案件  否 否 否 備           註  新北地檢110年度執字第554號 編號1至4經本院110年度聲字第945號裁定應執行有期徒刑4年6月 臺北地檢110年度執助字第554號 臺北地檢110年度執助字第553號 

編號  7 (以下空白)  罪名  詐欺   宣告刑  有期徒刑1年4月   犯罪日期  108年12月13日至14日   偵查(自訴)機關年度案號  新北地檢109年度偵字第13621號   最  後 事實審 法    院 新北地院    案    號 109年度金訴字第125號    判決日期 110年1月22日   確  定 判  決 法    院 新北地院    案    號 109年度金訴字第125號    判決 確定日期 110年3月9日   是否為得易科罰金之案件  否   備           註  臺北地檢110年度執助字第430號